臺灣基隆地方法院民事判決　　　　　　　 96年度訴字第208號
原　　　告　乙○○
訴訟代理人　甲○○律師
被　　　告　丙○○
訴訟代理人　黃丁風律師
　　　　　　黃雅羚律師
　　　　　　黃敬唐律師
上列當事人間清償債務事件，本院於96年11月13日言詞辯論終結
，判決如下：
    主  文
原告之訴駁回。
訴訟費用由原告負擔。
    事實及理由
壹、程序方面：
    按訴狀送達後，原告不得將原訴變更或追加他訴，但其請求
    之基礎事實同一者，不在此限，民事訴訟法第255條第1項第
    2款定有明文。查原告起訴時係依承攬契約及不當得利之法
    律關係分別請求被告給付原告承攬報酬及為其代墊之管理費
    ，嗣則就同一原因事實，變更請求被告「依承攬契約給付承
    攬報酬及依僱傭契約給付僱傭報酬」或「依不當得利返還利
    益」等法律關係，擇一為原告勝訴判決，核其訴之變更，要
    與前開規定相符，是無論被告同意與否，其變更均屬適法，
    應予准許。
貳、實體方面：
一、原告起訴主張：伊與被告於民國90年6月約定，由其承攬被
    告所有坐落基隆市○○區○○段八堵北小段0000-0000地號
    土地上即建號00000-000號之門牌號碼基隆市○○路19之49
    號房屋（下稱系爭A屋）、建號00000-000號之門牌號碼基隆
    市○○路19之56號房屋（下稱系爭B屋）、建號00000-000號
    之門牌號碼基隆市○○路19之57號房屋（下稱系爭C屋）及
    建號00000-000號之門牌號碼基隆市○○路19之58號房屋（
    下稱系爭D屋）等4屋之室內工程，其依約施作，共支出新臺
    幣（下同）2,170,000元之工程款，屢經催討，被告均拒不
    付款；又前開系爭C屋於90年12月遭法院查封，伊因此受被
    告要求而停止前開工程之施工，並受僱於被告以每月25,000
    元之報酬為其管理前開工地，自91年起至95年止，被告共積
    欠伊60個月之僱傭報酬，總計1,500,000元，屢經催討，被
    告均置之不理，為此伊自得依承攬契約及僱傭契約請求被告
    給付前開2,170,000元工程款及1,500,000元僱傭報酬。如被
    告否認兩造間有前開承攬及僱傭之合意，縱係屬實，則伊亦
    得向被告請求3,670,000元之不當得利，爰依承攬契約及僱
    傭契約、民法第179條規定，請求本院擇一有理由者判決被
    告支付3,670,000元等語。並聲明：被告應給付原告
    3,670,000 元及自支付命令送達翌日起至清償日止按年息百
    分之五計算之利息。
二、被告則以：伊並未與原告就系爭A、B、C、D屋訂立承攬契約
    ，蓋系爭A、B、C、D屋均非伊所有，伊亦未占有使用之，甚
    且，縱認兩造間有就系爭A、B、C、D屋成立承攬契約，惟此
    一承攬工作亦未完成，原告尚不得對伊請求承攬報酬，再者
    ，縱認原告對伊已具有承攬報酬請求權，惟此一請求權亦已
    罹於民法第127條第7款所定之2年時效，另伊更無僱請原告
    管理系爭A、B、C、D屋之室內工地一事，此外，兩造間既無
    前開承攬或僱傭契約存在，則被告主張伊受有承攬報酬及僱
    傭報酬之不當得利云云，亦屬無據等語，資為抗辯。並聲明
    ：原告之訴駁回。
三、原告起訴主張伊與被告間就系爭A、B、C、D屋成立室內工程
    之承攬契約及工地管理之僱傭契約，是伊得請求被告給付承
    攬報酬2,170,000元及僱傭報酬1,500,000元，又縱認兩造間
    就系爭A、B、C、D屋無室內工程承攬契約及工地管理僱傭契
    約，伊亦得請求被告給付不當得利3,670,000元等情，為被
    告所否認，並以前揭情詞置辯，是本件之爭點為：兩造就系
    爭A、B、C、D屋之室內工程及工地管理等事宜是否有成立承
    攬契約及僱傭契約？被告就系爭A、B、C、D屋之室內工程及
    工地管理等事宜是否受有不當得利？茲分述如下。
四、本院之判斷：
（一）按當事人主張有利於己之事實者，就其事實有舉證之責任
      ，民事訴訟法第277條第1項定有明文，又主張法律關係存
      在之當事人，須就該法律關係發生所須之特別要件，負舉
      證責任（最高法院48年台上字第824號判例意旨參照）。
      又按「稱承攬者，謂當事人約定，一方為他方完成一定之
      工作，他方俟工作完成，給付報酬之契約」，民法第490
      條第1項定有明文。經查，本件原告主張其所承攬系爭A、
      B、C、D屋之室內工程，係受被告所委請云云，惟據當時
      實地為系爭A、B、C、D屋之室內工程施工之證人吳山竹證
      述：「（問：有無到系爭4間房屋去工作過？）有的，我
      有做19之49、19之56等2間房屋的土水、砌磚、水電、門
      窗、油漆等工程。」、「（問：工資向何人領取？）我是
      向原告乙○○領工資及工程款，... 」、「（問：施工期
      間，有無見到被告丙○○到工地現場？）沒有。」、「（
      問：施工期間有無聽到或看過被告丙○○有委託原告乙○
      ○擔任工地現場監工？）沒有。」等語，並無法證明兩造
      間就系爭A、B、C、D屋之室內工程存有承攬契約，又原告
      主張被告有收取訴外人丁○○（即系爭A、B、C、D屋之建
      商）所給付之工程款七百多萬一事，縱據證人戊○○證述
      ：「（90年系爭4戶房屋是否其中有1戶被查封，被告有無
      來找你談？）沒有，他是直接找丁○○去談，因為被告受
      有損失，所以由丁○○賠償他700多萬元。」等語，而得
      堪信為真實，惟此亦不足以證明兩造間就系爭A、B、C、D
      屋之室內工程有成立承攬契約，此外，原告另主張兩造於
      60年初即合作開發土地，並提出合建契約書在卷為憑，惟
      此亦與系爭A、B、C、D屋室內工程之承攬契約無涉，是以
      ，原告就兩造間就系爭A、B、C、D屋之室內工程有成立承
      攬契約一事，既未能舉證以實其說，則其此部分之主張，
      自不足採。故兩造既未成立承攬關係，則原告依民法第
      490條規定，請求被告給付承攬報酬2,170,000元，即屬無
      據。
（二）兩造就系爭A、B、C、D屋室內工地之管理是否成立僱傭契
      約？
      按僱傭者，謂當事人約定，一方於一定或不定之期限內為
      他方服勞務，他方給付報酬之契約，民法第482條定有明
      文，故當事人須就一方所服之勞務及他方給付之報酬達成
      意思表示合致，雙方始成立僱傭契約。本件原告主張其於
      90年12月系爭C屋遭法院查封而應被告要求停止系爭A、B
      、C、D屋室內工程後，與被告就後續系爭A、B、C、D屋室
      內工地之管理成立僱傭契約一事，既為被告所否認，則原
      告對於雙方已就一方所服之勞務及他方給付之報酬達成合
      意之權利發生要件事實，即應負舉證之責任。據原告訴訟
      代理人所自承：「... 僱傭契約，當時雙方都只是口頭約
      定，所以沒有直接的證明；... 」等語（見本院96年11月
      13日言詞辯論筆錄），顯見原告就兩造間就系爭A、B、C
      、D屋室內工地之管理有成立僱傭契約之主張，並未能舉
      證以實其說，參以原告先於96年6月11日民事補充理由狀
      中主張91年至95年共60個月之管理費係「代墊」性質，嗣
      於96年10月8日民事補充理由狀中又改稱係僱傭報酬之陳
      述前後不一致等情，益徵被告此部分之主張，並不足採。
      是以，兩造既未成立僱傭關係，則原告依民法第482條規
      定，請求被告給付自91年起至95年止共60個月之僱傭報酬
      1,500,000元，亦屬無據。
（三）被告就系爭A、B、C、D屋之室內工程及工地管理等事宜是
      否受有不當得利？
      按無法律上之原因而受利益，致他人受損害者，應返還其
      利益，雖有法律上之原因，而其後已不存在者，亦同，民
      法第179條定有明文，是不當得利之要件有三：受有利益
      、致他人受有損害、無法律上之原因。本件原告主張該項
      請求權成立，自應就上開要件存在之事實負舉證責任。又
      按不動產登記具有絕對之效力，土地法第43條定有明文。
      經查，原告雖主張系爭A、B、C、D屋為被告所有云云，惟
      依卷附系爭A、B、C、D屋之建物登記謄本及其所坐落土地
      之土地登記謄本所示，其登記名義人均非被告，是以，縱
      原告因施作系爭A、B、C、D屋之室內工程及管理屋內工地
      等事宜而受有3,670,000元之損害，惟被告亦非受有利益
      之人，依前開說明，被告既未受有利益，即與不當得利之
      要件不符。故原告依民法第179條規定，請求被告給付不
      當得利3,670,000元，仍屬無據。
五、綜上所述，原告依承攬契約給付承攬報酬及依僱傭契約給付
    僱傭報酬，或依不當得利返還利益予原告等法律關係，請求
    法院判決被告應給付原告3,670,000元及自支付命令送達翌
    日起至清償日止按年息百分之五計算之利息，均無理由，應
    予駁回。
六、本件事證已臻明確，兩造其餘攻擊、防禦方法及舉證，經審
    酌後核與結論不生影響，爰不再一一論述。
七、據上論結，原告之訴為無理由，依民事訴訟法第78條，判決
    如主文。
中　　華　　民　　國　　96　　年　　11　　月　　22　　日
              　　民事庭法　官  林李達
以上正本係照原本作成。
對於本件判決如有不服，應於收受送達後20日內向本院提出上訴
書狀，敘述上訴之理由，上訴於臺灣高等法院，並按他造當事人
之人數附具繕本。
中　　華　　民　　國　　96　　年　　11　　月　　22　　日
                        書記官  林建清
